---
title: "Лабораторная работа №1"
author: "Людуховский В.В."
date: "13 11 2020"
output: word_document
---

```{r setup, include=FALSE}
library(Hmisc)
library(knitr)
library(corrplot)
knitr::opts_chunk$set(echo = TRUE)
```

# Раздел 1.
В этом разделе необходимо собрать данные по социально-экономическим показателям в регионах РФ и изучить их взаимосвязи.

# **Необходимо построить:**

* Коробчатые диаграммы (совместить коробки для всех переменных на одном графике);

* Тест Шапиро-Уилка на нормальность: таблица со статистикой теста, критическим значением статистики и выводом по каждой переменной.

* Точечные графики взаимного разброса с полупрозрачными маркерами;

* Взаимосвязь показателей: графическое представление корреляционной матрицы.

## Обозначение показателей:
* *ORT.2014* - Оборот розничной торговли на душу населения

* *KMP.2014* - Число малых предприятий на 10000 человек населения

* *USEPC.2014* - Использование информационных и коммуникационных технологий в организациях: персональные компьютеры

* *Budg.2013* - Расходы консолидированных бюджетов субъектов Российской Федерации: всего

* *RDD.2014* - Реальные денежные доходы населения

```{r import, echo = FALSE}
DF <- read.csv("Данные.csv",stringsAsFactors = F,sep =";")
reg.df = DF[, -1]
reg.df = na.omit(reg.df)
```

## Описательная статистика

```{r reg.df, echo = FALSE}
# Среднее арифметическое
mns <- round(apply(reg.df[, 1:5], 2, mean), 1)
# Стандартные оклонения
sds <- round(apply(reg.df[, 1:5], 2, sd), 1)
# Коэффициенты вариации
coef.vars <- round(sds/mns*100, 1)
smm <- rbind(mns, sds, coef.vars)
rownames(smm) <- c('Среднее', 'Стандартное отклонение', 'Коэффициент вариации, %')
kable(smm)
```

## Анализ распределния данных

Построим коробчатые диаграммы (совместим коробки для всех переменных на одном графике)


```{r analiz pokazateley, echo = FALSE, fig.width = 6, fig.height = 5}
# строим гистограммы на одном полотне
boxplot(reg.df)
```

## Тест Шапиро-Уилка на нормальность

```{r Shapiro,echo = FALSE}
a <- apply(reg.df, 2, function (x) { round(shapiro.test(x)$statistic, 5)})
b <- apply(reg.df, 2, function (x) { round(shapiro.test(x)$p.value, 5)})
shap <- rbind(a,b)
rownames(shap) <- c('Статистика','Крит.значение')
kable(shap)
```
**Вывод:** По итогам теста Шапиро-Уилка на нормальность распредления, при уровне значимости 0,05, отвергаются все, кроме *"RDD.2014"*,т.к. все остальные P-значения значения < 0.05

## Анализ взаимосвязей показателей
### Графики разброса

```{r,echo = FALSE, fig.width = 6, fig.height = 5}
pairs(reg.df, pch = 16, col = rgb(0, 0.8, 0, alpha = 0.4), bg = rgb(0, 0.8, 0, alpha = 0.4), cex = 1.4)

```

### Корреляционная матрица

```{r, echo = FALSE}
# коэффициенты Пирсона с P-значениями
r.corr <- rcorr(as.matrix(reg.df))
# Визуализация корреляционной матрицы  =========================================
# сохраняем корреляционную матрицу
matrix.cor <- r.corr$r
# сохраняем p-значения
matrix.p <- r.corr$P
# изображаем матрицу графически
corrplot(matrix.cor,          # сама корреляционная матрица
         order = 'original',  # порядок отображения показателей 
         # в матрице
         diag = F,            # не отображать значения на главной диагонали
         p.mat = matrix.p,    # p-значения
         insig = 'blank',     # метод отображения незначимых
         sig.level = 0.05)    # уровень значимости
title(ylab = 'Корреляция показателей')
```

**Вывод:** Наблюдается сильная корреляционная связь между показателями *'Budg.2013'* и *'ORT.2014'*.


# Раздел 2.

В этом разделе необходимо произвести теже самые действия, с логарифмированными исходными данными.

## Описательная статистика логарифмированных данных:

```{r, echo = FALSE}
reg.df1 <- log(reg.df)
```

```{r reg.df1, echo = FALSE}
# Среднее арифметическое
mns1 <- round(apply(reg.df1[, 1:5], 2, mean), 1)
# Стандартные оклонения
sds1 <- round(apply(reg.df1[, 1:5], 2, sd), 1)
# Коэффициенты вариации
coef.vars1 <- round(sds1/mns1*100, 1)
smm1 <- rbind(mns1, sds1, coef.vars1)
rownames(smm1) <- c('Среднее', 'Стандартное отклонение', 'Коэффициент вариации, %')
knitr::kable(smm1)
```

## Анализ распределния логарифмированных данных

Построим коробчатые диаграммы (совместим коробки для всех переменных на одном графике)

```{r analiz pokazateley1, echo = FALSE, fig.width = 6, fig.height = 5}
# строим гистограммы на одном полотне
boxplot(reg.df1)
```

## Тест Шапиро-Уилка на нормальность для логарифмированных данных

```{r Shapiro1, echo = FALSE}
a1 <- apply(reg.df1, 2, function (x1) { round(shapiro.test(x1)$statistic, 5)})
b1 <- apply(reg.df1, 2, function (x1) { round(shapiro.test(x1)$p.value, 5)})
shap1 <- rbind(a1,b1)
rownames(shap1) <- c('Статистика','Крит.значение')
kable(shap1)
```
**Вывод:** По итогам теста Шапиро-Уилка на нормальность распредления логарифмированных переменных, при уровне значимости 0,05, отвергаются первые три переменные *'ORT.2014'*, *'KMP.2014'*, *'USEPC.2014'*, т.к. P-значения < 0.05. А переменные *'Budg.2013'* и *'RDD.2014'* не отвергаются.


## Анализ взаимосвязей логарифмированных показателей
### Графики разброса логарифмированных величин

```{r,echo = FALSE, fig.width = 6, fig.height = 5}
pairs(reg.df1, pch = 16, col = rgb(0, 0, 0.8, alpha = 0.4), bg = rgb(0, 0, 0.8, alpha = 0.4), cex = 1.4)

```


```{r, echo = FALSE}
# коэффициенты Пирсона с P-значениями
r.corr1 <- rcorr(as.matrix(reg.df1))

# сохраняем корреляционную матрицу
matrix.cor1 <- r.corr1$r
# сохраняем p-значения
matrix.p1 <- r.corr1$P
# изображаем матрицу графически
corrplot(matrix.cor1,          # сама корреляционная матрица
         order = 'original',  # порядок отображения показателей В матрице
         diag = F,            # не отображать значения на главной диагонали
         p.mat = matrix.p1,    # p-значения
         insig = 'blank',     # метод отображения незначимых
         sig.level = 0.05)    # уровень значимости
title(ylab = 'Корреляция показателей')
```

**Вывод:** Наблюдается сильная корреляционная связь между показателями *'Budg.2013'* и *'ORT.2014'*.



```{r, echo = FALSE}
# Сохраняем рабочее пространство
rm(smm, coef.vars, sds, mns, matrix.cor, matrix.p , shap, a, b)
rm(smm1, coef.vars1, sds1, mns1, matrix.cor1, matrix.p1, shap1, a1, b1)
save.image('test.RData')
```




