---
title: "Лабораторная работа №2"
author: "Людуховский В.В."
date: "`r format(Sys.Date(), '%d  %B  %Y')`"
output:  
  word_document: 
    reference_docx: word_styles.docx
---

```{r setup, include=FALSE}
library(Hmisc)
library(knitr)
library(pander)
knitr::opts_chunk$set(echo = FALSE)
```

# Лабораторная работа №2
Во второй лабораторной работе продолжим работу с примером данных, использовавшихся в предыдущей работе.
Оценим параметры моделей, объясняющих поведение данного показателя несколькими факторами.

## Зависимая переменная модели:

* `Y` `ORT.2014` - Оборот розничной торговли на душу населения (руб.)

## Независимые переменные модели:

* `X1` `KMP.2014` - Число малых предприятий на 10000 человек населения (шт.)

* `X2` `USEPC.2014` - Использование информационных и коммуникационных технологий в организациях: персональные компьютеры (% числа организаций, использующих эти технологии)

* `X3` `Budg.2013` - Расходы консолидированных бюджетов субъектов Российской Федерации: всего (млн. руб)

* `X4` `RDD.2014` - Реальные денежные доходы населения (% к пред. году)


```{r, import, echo = FALSE}
load('labs_ЛюдуховскийВВ_data.Rdata') #Импортируем данные из рабочего пространства, созданного в конце прошлой лаборатоной
```
```{r}
#Нумерация таблиц
table.num <- 1;
```
## Исходная модель:

$Y = \beta_0 +\beta_1 X1 + \beta_2 X2  + \beta_3 X3 +  + \beta_4 X4$

## Выполним оценку параметров модели линейной регрессии
#### Таблица № `r table.num `

```{r, echo = FALSE} 
#Оценка параметров модели линейной регрессии
fit.1 <- lm(ORT.2014 ~ KMP.2014 + USEPC.2014 + Budg.2013 + RDD.2014, data = reg.df)
table.num <- table.num +1
kable(round(summary(fit.1)$coef,4))
```

## Исколючаем из модели наименее значимый фактор RDD.2014
#### Таблица № `r table.num `
```{r, echo = FALSE}
#Исколючаем из модели наименее значимый фактор RDD.2014
fit.2 <- lm(ORT.2014 ~ KMP.2014 + USEPC.2014 + Budg.2013, data = reg.df)
table.num <- table.num +1
kable(round(summary(fit.2)$coef,4)) #Только таблица с коэффициентами
```

## Исколючаем из модели второй наименее значимый фактор USEPC.2014
#### Таблица № `r table.num `
```{r, echo = FALSE}
#Исколючаем из модели второй наименее значимый фактор USEPC.2014
fit.X1 <- lm(ORT.2014 ~ KMP.2014 + Budg.2013, data = reg.df)
table.num <- table.num +1
kable(round(summary(fit.X1)$coef,4))
```

## Включим в модель фиктивные переменные
#### Таблица № `r table.num `
```{r, echo = FALSE}
#Модель с переменной структурой
fit.X1.fo <- lm(ORT.2014 ~ KMP.2014*FO + Budg.2013*FO, data = reg.df)
table.num <- table.num +1
kable(round(summary(fit.X1.fo)$coef,4))
```




```{r, echo = FALSE}
#Создаем фрейм со всеми переменными-факторами (создаем фиктивные)
X.matrix <- model.matrix(ORT.2014 ~ KMP.2014*FO + Budg.2013*FO, data = reg.df)
#Присоединяем независимую переменную
data.fit <- cbind(ORT.2014 = reg.df$ORT.2014, data.frame(X.matrix)[, -1])
```

## Воспользуемся пользовательской функцией для исключения незначимых параметров
### Сравним методы применения данной функции
### Метод Бонферрони:
#### Таблица № `r table.num `
```{r, echo = FALSE}
source('removeFactorsByPValue.R') #Функция с последовательным исключением аномальных
#доводим до значимости
table.num <- table.num +1
fit.X1.fo1 <- removeFactorsByPValue(data = data.fit, y.var.name = 'ORT.2014', p.adj.method = 'bonferroni')
kable(round(summary(fit.X1.fo1)$coef, 4))
pander(list('Доля дисперсии', summary(fit.X1.fo1)$adj.r.squared))
```

### Исключение параметров без поправки:
#### Таблица № `r table.num `
```{r, echo = FALSE}
#доводим до значимости
fit.X1.fo2 <- removeFactorsByPValue(data = data.fit, y.var.name = 'ORT.2014')
kable(round(summary(fit.X1.fo2)$coef, 4))
pander(list('Доля дисперсии', summary(fit.X1.fo2)$adj.r.squared))
table.num <- table.num +1
```


# Сравнение нескольких моделей по качеству

```{r, echo = FALSE}
anova(fit.X1, fit.X1.fo, fit.X1.fo1, fit.X1.fo2)
```

## Составим таблицу характеристик качества построенных моделей
#### Таблица № `r table.num `
```{r, echo = FALSE}
#Составим таблицу характеристик качества построенных моделей
models.list <- list(fit.X1, fit.X1.fo, fit.X1.fo1, fit.X1.fo2)
names(models.list) <- c('fit.X1', 'fit.X1.fo', 'fit.X1.fo1', 'fit.X1.fo2')
df.goodones.of.fit <- data.frame(Модель = names(models.list),
                                 R.2.скорр = rep(0, length(models.list)),
                                 F.расч = rep(0,length(models.list)),
                                 Станд.Ошибка = rep(0,length(models.list)))

for (i in 1:length(models.list)){
  df.goodones.of.fit[i,'R.2.скорр'] <- round(summary(models.list[[i]])$adj.r.squared, 3) #Скорректированный R-квадрат
  df.goodones.of.fit[i,'F.расч'] <- round(summary(models.list[[i]])$fstatistic[1], 2) #F-расчетное
  df.goodones.of.fit[i,'Станд.Ошибка'] <- round(summary(models.list[[i]])$sigma, 1) #Стандартная ошибка
}

kable(df.goodones.of.fit)
table.num <- table.num +1
```



# Проделаем аналогичную работу над логарифмированными данными:

```{r, echo = FALSE}
reg.df1 <- cbind(reg.df$FO,log(reg.df[,2:6]))
colnames(reg.df1)<- colnames(reg.df)
```

## Выполним оценку параметров модели линейной регрессии
#### Таблица № `r table.num `
```{r, echo = FALSE} 
#Оценка параметров модели линейной регрессии
fit.1log <- lm(ORT.2014 ~ KMP.2014 + USEPC.2014 + Budg.2013 + RDD.2014, data = reg.df1)
kable(round(summary(fit.1log)$coef,4))
table.num <- table.num +1
```

## Исколючаем из модели наименее значимый фактор RDD.2014
#### Таблица № `r table.num `
```{r, echo = FALSE}
#Исколючаем из модели наименее значимый фактор RDD.2014
fit.2log <- lm(ORT.2014 ~ KMP.2014 + USEPC.2014 + Budg.2013, data = reg.df1)
kable(round(summary(fit.2log)$coef,4)) #Только таблица с коэффициентами
table.num <- table.num +1
```

## Исколючаем из модели второй наименее значимый фактор USEPC.2014
#### Таблица № `r table.num `
```{r, echo = FALSE}
#Исколючаем из модели второй наименее значимый фактор USEPC.2014
fit.X1log <- lm(ORT.2014 ~ KMP.2014 + Budg.2013, data = reg.df1)
kable(round(summary(fit.X1log)$coef,4))
table.num <- table.num +1
```

## Включим в модель фиктивные переменные
#### Таблица № `r table.num `
```{r, echo = FALSE}
#Модель с переменной структурой
fit.X1log.fo <- lm(ORT.2014 ~ KMP.2014*FO + Budg.2013*FO, data = reg.df1)
kable(round(summary(fit.X1log.fo)$coef,4))
table.num <- table.num +1
```

```{r, echo = FALSE}
#Создаем фрейм со всеми переменными-факторами (создаем фиктивные)
X.matrix.log <- model.matrix(ORT.2014 ~ KMP.2014*FO + Budg.2013*FO, data = reg.df1)
#Присоединяем независимую переменную
data.fit.log <- cbind(ORT.2014 = reg.df$ORT.2014, data.frame(X.matrix.log)[, -1])
```

## Воспользуемся пользовательской функцией для исключения незначимых параметров
### Сравним методы применения данной функции
### Метод Бонферрони:
#### Таблица № `r table.num `
```{r, echo = FALSE}
#доводим до значимости
fit.X1log.fo1 <- removeFactorsByPValue(data = data.fit.log, y.var.name = 'ORT.2014', p.adj.method = 'bonferroni')
kable(round(summary(fit.X1log.fo1)$coef, 4))
pander(list('Доля дисперсии', summary(fit.X1log.fo1)$adj.r.squared))
table.num <- table.num +1
```

### Исключение параметров без поправки:
#### Таблица № `r table.num `
```{r, echo = FALSE}
#доводим до значимости
fit.X1log.fo2 <- removeFactorsByPValue(data = data.fit.log, y.var.name = 'ORT.2014')
kable(round(summary(fit.X1log.fo2)$coef, 4))
pander(list('Доля дисперсии', summary(fit.X1log.fo2)$adj.r.squared))
table.num <- table.num +1
```


# Сравним модели на логарифмированных данных и на обычных

```{r, echo = FALSE}
anova(fit.X1, fit.X1.fo, fit.X1.fo1, fit.X1.fo2, fit.X1log, fit.X1log.fo, fit.X1log.fo1, fit.X1log.fo2)
```

## Составим таблицу характеристик качества построенных моделей
#### Таблица № `r table.num `
```{r, echo = FALSE}
#Составим таблицу характеристик качества построенных моделей
models.list.log <- list(fit.X1, fit.X1.fo, fit.X1.fo1, fit.X1.fo2, fit.X1log, fit.X1log.fo, fit.X1log.fo1, fit.X1log.fo2)
names(models.list.log) <- c('fit.X1', 'fit.X1.fo', 'fit.X1.fo1', 'fit.X1.fo2', 'fit.X1log', 'fit.X1log.fo', 'fit.X1log.fo1', 'fit.X1log.fo2')
df.goodones.of.fit.log <- data.frame(Модель = names(models.list.log),
                                 R.2.скорр = rep(0, length(models.list.log)),
                                 F.расч = rep(0,length(models.list.log)),
                                 Станд.Ошибка = rep(0,length(models.list.log)))

for (i in 1:length(models.list.log)){
  df.goodones.of.fit.log[i,'R.2.скорр'] <- round(summary(models.list.log[[i]])$adj.r.squared, 3) #Скорректированный R-квадрат
  df.goodones.of.fit.log[i,'F.расч'] <- round(summary(models.list.log[[i]])$fstatistic[1], 2) #F-расчетное
  df.goodones.of.fit.log[i,'Станд.Ошибка'] <- round(summary(models.list.log[[i]])$sigma, 1) #Стандартная ошибка
}

kable(df.goodones.of.fit.log)
```
### Результат: 

По столбцу $R^2$ больше всего подходит четвертая модель $R^2=0,759$, а именно без поправок по методу Бонферонни;

По столбцу F.расч - первая $F=47,49$; 

Выберем лучшую модель по $R^2$

Явный вид модели $ORT.2014 = 74529 +562*KMP.2014 +0.1511*BUDG.2013$

```{r, echo = FALSE}
#чистим рабочее пространство
rm(i, df.goodones.of.fit, data.fit, X.matrix, fit.1, fit.2, fit.X1, fit.X1.fo, df.goodones.of.fit.log, data.fit.log, X.matrix.log, fit.1log, fit.2log, fit.X1log, fit.X1log.fo, fit.X1log.fo1, fit.X1log.fo2, fit.X1.fo1, fit.X1.fo2, removeFactorsByPValue, table.num)
```

```{r, echo = FALSE}
#Сохранение рабочего пространства
save.image('labs_ЛюдуховскийВВ_models.RData')
```






